臺灣高等法院臺南分院刑事判決　　　　　 96年度上訴字第2號
上　訴　人
即　被　告　甲○○
上列上訴人因違反毒品危害防制條例案件，不服臺灣臺南地方法
院95年度訴字第1330號中華民國95年11月22日第一審判決（起訴
案號：臺灣臺南地方法院檢察署95年度毒偵字第1774號），提起
上訴，本院判決如下：
    主  文
上訴駁回。
    事  實
一、魏欽銘前於民國80年、83年及85年間，因違反肅清煙毒條例
    及竊盜等案件，經臺灣臺南地方法院以80年度訴字第354號
    、83年度訴字第231號、本院85年度上訴字第1026號及臺灣
    臺南地方法院85年度易字第1195號等刑事判決，判處有期徒
    刑3年8月、3年10月、3年10月、10月確定，嗣分別於82年10
    月20日、84年10月17日、89年11月28日假釋出獄，惟於假釋
    期間中因故意犯前開罪名，經撤銷假釋執行殘餘刑期，而前
    後接續執行上揭所定刑期，終於94年5月18日縮刑期滿執行
    完畢。復於90年6月間，因施用毒品案件，經臺灣臺南地方
    法院以90年度毒聲字第1216號裁定送觀察、勒戒後，認有繼
    續施用毒品之傾向，經臺灣臺南地方法院以90年度毒聲字第
    1633號裁定令入戒治處所施以強制戒治，再以91年度毒聲字
    第24號裁定停止戒治，所餘戒治期間付保護管束，而於91年
    8月1日保護管束期滿未經撤銷，而強制戒治執行完畢，並由
    臺灣臺南地方法院檢察署檢察官於91年8月13日，以91年度
    戒毒偵字第295號為不起訴處分確定。
二、甲○○復於強制戒治執行完畢後5年內，基於施用第一級毒
    品海洛因之犯意，於95年7月9日15時50分許為警採取尿液回
    溯24小時內某時許（起訴書載為26小時），在不詳地點，以
    不詳方法，施用第一級毒品海洛因1次。嗣於同年7月9日15
    時40分許，行經臺南市○區○○街144號前時，因行跡可疑
    ，為警合理懷疑其有犯罪之嫌疑或有犯罪之虞，予以查證身
    分，繼查獲其所有之第一級毒品海洛因1包（淨重0.06公克
    、內含極微量第一級毒品海洛因殘留而無法析離之空包裝重
    0.25公克），並經其同意採集其尿液送往長榮大學檢驗結果
    ，發現其所排放之尿液呈嗎啡陽性反應，始悉上情。
三、案經臺南市警察局第五分局報請臺灣臺南地方法院檢察署檢
    察官偵查起訴。
    理  由
一、訊據被告魏欽銘固坦承前開時、地為警所查獲之第一級毒品
    海洛因為其所有，惟否認有施用第一級毒品海洛因犯行，辯
    稱：伊未施用第一級毒品海洛因，尿液報告所以呈嗎啡陽性
    反應，應係伊長期服用國安感冒液、友露安等感冒藥品所致
    等語。
二、惟查：
  (一)目前常用檢驗尿液中是否含有毒品反應之方法，有免疫學及
    層析法兩類。尿液初步係採用免疫學分析法，由於該分析法
    對結構類似之成分，亦可能產生反應，故初步檢驗呈陽性反
    應者，需採用另一種不同分析原理之檢驗方法進行確認，經
    行政院衛生署認可之檢驗機構則採用氣相層析質譜儀分析法
    （GC/MS），以氣相層析質譜儀分析法進行確認，均不致產
    生偽陽性，有行政院衛生署管制藥品管理局92年6月20日管
    檢字第0920004713號函足憑。而被告於95年7月9日15時50分
    許，經警採取被告本人親自所排放之尿液，送往長榮大學係
    以酵素免疫學分析法（EIA）及氣相層析質譜儀法（GC／MS
    ）方法檢驗結果，呈現嗎啡陽性反應，有長榮大學確認報告
    及臺南市警察局第五分局偵辦涉嫌毒品案採驗尿液編號年籍
    對照表在卷可稽（參偵查卷第11頁、警卷第8頁），依該檢
    驗方法，當可排除偽陽性之誤，核先敘明。
  (二)「國安感冒液」、「友露安」依據行政院衛生署藥品許可證
    登記資料所載，該藥品並未含有可待因（CODEINE）、嗎啡
    （MORPHINE）或可代謝可待因或嗎啡之成分，故服用後，尿
    液不致驗出可待因或嗎啡陽性反應，復據行政院衛生署管制
    藥品管理局95年8月18日管檢字第0950009160號函附卷足參
    。且按縱施用含有可待因成分之藥品，可待因及其代謝嗎啡
    可能直接排出體外，即所謂自由態可待因和嗎啡，而自由態
    可待因及嗎啡亦可能於體內繼續代謝，與GLUCURONIC ACID
    等分子結合形成 CODEINE-6-GLUCURONCIDE、 MORPHINE-3-
    GLUCURONIDE等成分再排出體外，即所謂的結合態可待因及
    或嗎啡。尿液檢驗係將結合態亦水解成自由態，以檢測其總
    濃度。而尿液中可待因、嗎啡濃度關係，可用來推測係服用
    何種藥品成分所造成。如當總可待因濃度高於「300NG/ML」
    ，且嗎啡與可待因濃度比值（可待因分母）小於2，顯示係
    服用可待因成分，有前開管制藥品管理局90年11月16日管檢
    字第100037號函足認。本件依長榮大學確認報告所載被告尿
    液中可待因濃度為「1843NG/ML」、嗎啡濃度為「9905NG/ML
    」，其嗎啡濃度為可待因之5.3倍，參諸前開函釋說明，被
    告顯然並未服用含有可待因成分之藥品，被告辯稱自無可採
    ，進認被告應有施用海洛因。
  (三)依據CLARKE'S ISOLATION AND IDENTIFICATION OF DRUGS第
    2版中記載，施用海洛因24小時內，約有施用劑量之80%經由
    尿液排出，其主要代謝物為嗎啡共軛物MORPHINE-3-GLUCURO
     NIDE(M-3-G），5%至7%為嗎啡，但由於海洛因毒品中常含
    有六-乙醯可待因雜質成分，該成分可代謝成可待因或其共
    軛物，故施用該毒品一段時間內，於尿液有可能檢出嗎啡及
    可待因陽性反應，亦有前開管制藥品管理局93年12月2日管
    檢字第0930011566號函可佐。被告尿液既含有嗎啡陽性反應
    ，揆諸前揭說明，足以認定被告確曾於95年7月9日15時50分
    許為警採取尿液回溯24小時內某時許，在某不詳地點，施用
    第一級毒品海洛因。
  (四)查被告前於90年6月間，因施用毒品案件，經台灣台南地方
    法院以90年度毒聲字第1216號裁定送觀察、勒戒後，認有繼
    續施用毒品之傾向，經台灣台南地方法院以90年度毒聲字第
    1633號裁定令入戒治處所施以強制戒治，再以91年度毒聲字
    第24號裁定停止戒治，所餘戒治期間付保護管束，而於91年
    8月1日保護管束期滿未經撤銷，而強制戒治執行完畢，並由
    臺灣臺南地方法院檢察署檢察官於91年8月13日，以91年度
    戒毒偵字第295號為不起訴處分確定等節，有臺灣臺南地方
    法院檢察署刑案資料查註紀錄表、全國施用毒品案件紀錄表
    及臺灣高等法院被告前案紀錄表及臺灣臺南地方法院檢察署
    91年度戒毒偵字第295號不起訴處分在卷足參。
  (五)綜上所述，被告前因犯毒品危害防制條例第10條之罪經強制
    戒治執行完畢釋放後5年內，再犯本件施用毒品犯行，事證
    明確，被告犯行堪以認定，應予依法論科。
三、核被告所為，係犯毒品危害防制條例第10條第1項之施用第
    一級毒品罪。其施用第一級毒品海洛因前後，持有第一級毒
    品海洛因之低度行為，為其施用第一級毒品海洛因之高度行
    為所吸收，不另論其持有第一級毒品罪。被告有事實欄所載
    之科刑執行情形，有臺灣高等法院被告前案紀錄表1份在卷
    可稽，其於5年以內再故意犯本件有期徒刑以上之罪，不論
    依修正前之刑法第47條，或修正後之刑法第47 條第1項之規
    定，均構成累犯，對被告而言並無有利或不利之情形，自不
    生新舊法比較之問題，應逕依修正前之刑法第47條，論以累
    犯，並加重其刑。
四、原審因予適用毒品危害防制條例第10條第1項、第18條第1項
    前段。刑法第11條、修正前刑法第47條，並審酌被告曾因施
    用毒品案件，經法院裁定送勒戒處所觀察、勒戒及令入戒治
    處所施以強制戒治，此有上開刑案資料足參，仍未戒除毒癮
    ，復犯本件施用第一級毒品之犯行，顯見其無悔改之意，意
    志不堅，且犯後未能坦承犯行，實屬不該，惟念其施用第一
    級毒品乃自戕一己之身體健康，尚未害及他人等一切情狀，
    量處有期徒刑十月，扣案之白粉1包，為被告所有之物，業
    據被告於司法警察調查、檢察官偵訊及原審審理中供認不諱
    ，而其內盛裝者，確含第一級毒品海洛因成分淨重0.06公克
    ，有法務部調查局95年8月15日調科壹字第200006468號鑑定
    通知書可參，為第一級毒品海洛因，應依毒品危害防制條例
    第18條第1項前段之規定，不問屬於犯人與否，均宣告沒收
    銷燬之；本院核其認事用法俱無不合，量刑亦稱妥適，被告
    上訴意旨否認犯罪，空言指摘原判決不當，為無理由，應予
    駁回。
據上論結，應依刑事訴訟法第368條，判決如主文。
本案經檢察官趙中岳到庭執行職務。
中　　華　　民　　國　　96　　年　　2 　　月　　6 　　日
                  刑事第五庭    審判長法　官  楊明章
                                      法　官  顏基典
                                      法　官  楊子莊
以上正本證明與原本無異。
如不服本判決，應於收受本判決後十日內向本院提出上訴書狀。
其未敘述上訴理由者並得於提起上訴後十日內向本院補提理由書
狀（均須按他造當事人之人數附繕本）「切勿逕送上級法院」。
　　　　　　　　　　　　　　　　　　　書記官  王全龍
中　　華　　民　　國　　96　　年　　2 　　月　　6 　　日
附錄本案論罪科刑法條全文：
毒品危害防制條例第10條
施用第一級毒品者，處6月以上5年以下有期徒刑。
施用第二級毒品者，處3年以下有期徒刑。
